臺灣臺南地方法院刑事判決　　　　　　　　　　　　九十二年度訴字第一三八五號
　　公　訴　人　臺灣台南地方法院檢察署檢察官
　　被　　　告　乙　○　○
　　　　　　　　戊　○　○
　　共　　　同
右列被告因妨害自由案件，經檢察官提起公訴（九十二年度營偵字第一七號），本院
判決如左：
    主      文
乙○○、戊○○均無罪。
    理      由
一、公訴意旨略以：丙○○於民國八十六年間向戊○○借用一輛自用小客車，因損壞
    而置於修護廠，迄未返還。戊○○遂於九十一年十一月四日上午十時四十五分許
    ，夥同乙○○至台南縣鹽水鎮牛墟，尋獲正在做生意之丙○○，要求丙○○拿出
    新台幣（下同）七萬元賠償戊○○之損失，為丙○○所拒。因戊○○、乙○○二
    人苦苦糾纏，丙○○不得已而提議至台南縣善化鎮之老身製藥廠談判，戊○○唯
    恐丙○○逃走，乃囑乙○○與丙○○同乘丙○○所有而由其員工丁○○所駕駛之
    車牌號碼三Ｂ—○○八一號自用小客車，戊○○則駕駛李秀蓮所有而平日均由乙○○使用之車牌號碼ＱＤ—五○三○號自用小客車尾隨。雙方抵達台南縣善化鎮
    老身製藥廠後，談判仍未有交集，丙○○趁隙奔入自己車內，並囑丁○○迅速駕
    車逃離現場。乙○○、戊○○二人見狀，亦迅速由乙○○駕駛車牌號碼ＱＤ—五
    ○三○號自用小客車，搭載戊○○，緊追丁○○所駕駛之前開車輛，其間丙○○
    囑丁○○駛回台南縣鹽水鎮牛墟某處取物，未果，見乙○○駕車追來，即命丁○○駕車繞行田間小路，企圖擺脫乙○○、戊○○二人之糾纏。惟乙○○、戊○○
    二人仍緊追不捨，丁○○不得已，乃駕車由新營交流道上中山高速公路，往北方
    向行駛，戊○○、乙○○二人仍不放棄，亦駛上高速公路緊追。於同日十四時四
    十分許，戊○○等二人在國道一號中山高速公路二八八公里北上車道追上丙○○
    前開搭乘之車輛，乙○○、戊○○為迫使丙○○所搭乘之車輛停車，竟基於犯意
    之聯絡，罔顧行車安全，一再以超前丙○○所搭乘之車輛後突然切入其車道之方
    式，欲迫使駕駛該車之丁○○停車，以致多次與丙○○所搭乘之車輛發生擦撞，
    致生往來之危險，惟丁○○仍未因此停車。戊○○、乙○○二人見自己車輛已造
    成相當損壞仍未能得逞，遂放棄而駛入路肩，蕭車迅速離去，戊○○自知理曲，
    乃搶先向公路警察單位報告發生交通事故。因認被告犯刑法第一百八十五條第一
    項之公共危險罪嫌及同法第三百零二條第二項、第一項之強制未遂罪嫌。
二、按犯罪事實應依證據認定之，無證據不得推定其犯罪事實；又不能證明被告犯罪
    者，應諭知無罪之判決，刑事訴訟法第一百五十四條、第三百零一條第一項定有
    明文。次按告訴人之告訴，係以使被告受刑事訴追為目的，是其陳述是否與事實
    相符，仍應調查其他證據以資審認，最高法院五十二年度台上字第一三○○號判
    例可資佐參。
三、公訴人認被告乙○○、戊○○涉有刑法第一百八十五條第一項之公共危險罪嫌及
    同法第三百零二條第二項、第一項之強制未遂罪嫌，無非係以：告訴人丙○○之
    指訴、證人丁○○之證言以及車損照片、工作單、修車費收據等執為論據。訊據
    被告乙○○、戊○○固坦承有與丁○○所駕駛搭載丙○○之前開車輛發生擦撞，
    惟堅決否認有何公共危險及強制未遂之犯行，被告乙○○、戊○○均辯稱：係丁○○駕駛車輛來撞被告乙○○所駕駛之車輛，不是被告乙○○所駕駛之車輛去撞
    丁○○所駕駛之車輛等語。查由卷附之車損照片、工作單及修車費收據，雖足資
    證明證人丁○○所駕駛並搭載告訴人丙○○之車牌號碼三Ｂ—○○八一號自用小
    客車，與被告乙○○所駕駛並搭載戊○○之車牌號碼ＱＤ—五○三○號自用小客
    車間，確有發生撞擊之事實，惟查：
（一）本案公訴意旨所指訴之案發地點，係於國道一號中山高速公路二八八公里北上
      車道，惟本案告訴人丙○○於警詢時指訴：伊要求丁○○趕快駕車逃離，乙○○、戊○○見狀亦開車緊跟，後來乙○○與戊○○見伊搭乘丁○○所駕駛之車
      輛要上高速公路駛回桃園，才故意追撞伊所搭乘之車輛，以車逼車之方式要逼
      停伊所搭乘之車輛，才發生肇事行為等語（見內政部警政署國道公路警察局警
      察隊公警國四刑字第○九一○○一四一七○號刑案偵查卷宗第二頁）。由上揭
      告訴人蕭明之指訴可知，本案告訴人丙○○並未確切指明本案之發生地點；而
      由告訴人丙○○前揭指訴之情，被告乙○○、戊○○既係見證人丁○○所駕駛
      之車牌號碼三Ｂ—○○八一號自用小客車欲上高速公路北上返回桃園，才以車
      逼車之方式要逼停其所搭乘之車輛而發生擦撞，因之本案被告乙○○所駕駛之
      車牌號碼ＱＤ—五○三○號自用小客車，有無如公訴人所指訴之係於證人丁○○駕車由新營交流道上中山高速公路往北方向行駛後，被告乙○○亦將前開車
      輛駛上高速公路緊追，並在國道一號中山高速公路二八八公里北上車道追上證
      人丁○○所駕駛之車輛，而發生公訴人所指訴之犯行，即屬有疑。另證人丁○○於偵查中證稱：後來伊與丙○○欲上高速公路北上車道，在匝道時乙○○與
      戊○○要攔伊所駕駛之車輛，又擦撞伊所駕駛之車輛，一直要讓伊所駕駛搭載
      丙○○之車輛停在路邊，伊沒有辦法往右開，伊加速而乙○○亦駕車加速，並
      在前面蛇行，後來乙○○與戊○○的車子開到路肩，伊與丙○○就離開了等語
      （見臺灣台南地方法院檢察署九十二年度營偵字第十七號偵查卷第十五頁）；
      復於本院審理時證稱：伊準備上高速公路回桃園，在匝道時，被告要從左側開
      到伊車前，伊在匝道未上高速公之處被逼著頂著被告的車子前進，之後兩車分
      開，伊就開車搭載丙○○回桃園，兩車分開以後沒有看到被告的車子在伊所駕
      駛之車後面等語（見本院九十三年四月二十二日審判筆錄）。由證人丁○○上
      揭證言可知，證人丁○○與被告乙○○彼此所駕駛之車輛，係於國道一號中山
      高速公路新營交流道之北上匝道發生擦撞，而證人丁○○於駕車進入國道一號
      中山高速公路北上車道後，即未見被告乙○○所駕駛之車輛。可見被告乙○○
      、戊○○二人，並未在國道一號中山高速公路上駕車追逐證人丁○○所駕駛搭
      載告訴人丙○○之車輛，並於追及至前揭公訴人所指訴之國道一號中山高速公
      路二八八公里北上車道之地點，觸犯本案公訴人前揭所指訴之犯行。
（二）再由本案公訴意旨所指訴之被告乙○○、戊○○之犯行，係被告乙○○駕駛車
      牌號碼ＱＤ—五○三○號自用小客車搭載被告戊○○，一再以超前由證人丁○○所駕駛並搭載被害人丙○○之車牌號碼三Ｂ—○○八一號自用小客車後，突
      然切入其車道之方式，欲迫使駕駛該車之證人丁○○停車，以致多次與告訴人
      丙○○所搭乘之車輛發生擦撞，而致生往來之危險之行為。然證人丁○○於本
      院審理時證稱：在匝道時，被告要從左側開到伊車前，伊在匝道未上高速公之
      處，被逼著頂著被告的車子前進。後來伊看到前面有一輛貨車，伊就煞車，然
      後煞車之後二台車就分開了，分開了之後，被告的車往左側去，伊所駕駛之車
      輛往前行，伊看到被告的車好像壞了，被告的車右行停到右側去，被告開到內
      側右開到外側，之後被告的車速變慢，伊就往前開，之後伊就開車搭載丙○○
      回桃園，兩車分開以後，沒有看到被告的車子在伊所駕駛之車後面等語。由證
      人丁○○所證述之情形，被告乙○○所駕駛之車輛，僅有一次超前證人丁○○
      所駕駛之車輛，並與之發生擦撞之行為；故本案公訴人所指訴由被告乙○○所
      駕駛並搭載戊○○之車輛，一再超前證人丁○○所駕駛之車輛後，並忽然切入
      證人丁○○所駕駛之車輛行進車道，以致多次與證人丁○○所駕駛之車輛發生
      擦撞之行為，即與證人丁○○所證述之情，有所不同。亦即本件公訴人所起訴
      前揭被告乙○○、戊○○之犯行，與證人丁○○所證述被告乙○○所駕駛搭載
      戊○○之車輛，在國道一號中山高速公路新營交流道北上匝道，與證人丁○○
      所駕駛之車輛發生擦撞之行為，顯非同一之行為。
（三）基上，本案告訴人丙○○既未指訴被告乙○○、戊○○以車逼車之方式要其停
      車之行為，係在國道一號中山高速公路二八八公里北上車道處；而證人丁○○
      復證稱，其駕駛搭載告訴人丙○○之車輛，與被告乙○○駕駛搭載被告戊○○
      之車輛，係在國道一號中山高速公路新營交流道北上匝道發生擦撞，而於其駕
      車進入高速公路北上後，即未見前揭被告乙○○所駕駛之車輛等情，足見在國
      道一號中山高速公路二八八公里北上車道之地點，被告乙○○及戊○○二人，
      並未有為任何公訴人所指訴之犯行。另證人丁○○所證述在國道一號中山高速
      公路新營交流道北上匝道，由被告乙○○所駕駛並搭載被告戊○○之車輛，與
      證人丁○○所駕駛之車輛發生擦撞之事實，該被告乙○○、戊○○於前揭新營
      交流道北上匝道所為之行為，又與公訴人本案所指訴之犯行非同一行為。足見
      本件公訴人據告訴人丙○○之指訴及證人丁○○之證言，以指訴被告乙○○及
      戊○○二人，有於國道一號中山高速公路二八八公里北上車道處，一再以超前
      由證人丁○○所駕駛搭載丙○○之車輛後，並突然切入其行進車道之方式，欲
      迫使駕駛該車之丁○○停車，兩車並因而多次發生擦撞，致生往來危險之犯行
      ，即屬無據。
四、綜上所述，由公訴人所提出之證據，無法證明被告乙○○、戊○○有在國道一號
    中山高速公路二八八公里北上車道地點處，為公訴人所指訴之前揭觸犯刑法第一
    百八十五條第一項之公共危險罪及同法第三百零二條第二項、第一項之強制未遂
    罪之犯行。此外，復查無其他積極證據足認被告乙○○、戊○○有公訴人所起訴
    之犯行，故本案不能證明被告犯罪，揆諸前揭說明，自應為被告乙○○、戊○○
    無罪之諭知。
五、至於上揭證人丁○○所證稱在國道一號中山高速公路新營交流道北上匝道，發生
    由被告乙○○所駕駛搭載戊○○之車輛，由左側開到伊車前，致使伊所駕駛之車
    輛被逼著頂著被告乙○○所駕駛的車子前進之事實，被告乙○○、戊○○該行為
    是否有另觸犯本案公訴人指訴之犯罪事實以外之犯行，因本案被告乙○○、戊○○被訴之犯罪事實，本院已為無罪之諭知，即非本院所得審酌，應由公訴人另為
    妥適之處理。
據上論斷，應依刑事訴訟法第三百零一條第一項，判決如主文。
本案經檢察官甲○○到庭執行職務。
中      華      民      國     九十三     年      五      月     六     日
                                    臺灣臺南地方法院刑事第七庭
                                        審判長法官  鄧希  賢
                                              法官  陳  金  虎
                                              法官  楊  佳  祥
右正本證明與原本無異。
如不服本判決，應於判決送達後十日內向本院提出上訴狀（應附繕本）。
                                            書記官  顏  惠  華
中      華      民      國     九十三     年      五      月     六     日
